臺灣臺南地方法院刑事判決
110年度交簡上字第144號
上  訴  人  臺灣臺南地方檢察署檢察官
被      告  蔣正峯


上列上訴人因被告公共危險案件，不服本院中華民國110年7月12
日第一審判決（110年度交簡字第1884號，偵查案號：110年度偵
字第10426號），提起上訴，本院管轄之第二審合議庭判決如下
：
    主  文
原判決撤銷。
蔣正峯駕駛動力交通工具而吐氣所含酒精濃度達每公升零點二五
毫克以上，處有期徒刑貳月，如易科罰金，以新臺幣壹仟元折算
壹日。
    犯罪事實
蔣正峯係智識正常之成年人，應知悉飲酒後吐氣所含酒精濃度達
法定值（每公升0.25毫克）以上駕車者即構成公共危險罪，詎其
於民國110年5月2日22時30分許至23時許止，在其臺南市○○區○○
街000巷0號住處飲用高粱酒若干後，雖曾休息數小時，但在無法
確信其體內酒精已充分代謝至符合法定標準值之情形下，仍基於
即便體內酒精濃度值超標而不能安全駕駛亦在所不惜之不確定故
意，於翌日（5月3日）7時許，自上開住處駕駛車牌000-0000號
自小貨車（車主大綜電腦系統股份有限公司）外出，欲前往臺南
市○○區○○路0號公司上班，而於市區道路上行駛，嗣於該日8時30
分許，沿臺南市永康區中華路7巷20弄由北往南行駛，左轉至臺
南市○○區○○路0號良美大樓後門，倒車入卸貨處時，左前保險桿
不慎撞到路旁防護欄肇事，為向保險公司申領保險金，遂依其任
職公司之指示報警處理，經警到場處理，於該日9時11分許對其
施以呼氣酒測，測得其吐氣所含酒精濃度達每公升0.34毫克，而
查獲上情。
    理  由
一、證據能力之說明
　　本件認定犯罪事實所援引之卷內下列證據，提示當事人均同
    意其證據能力（見本院卷第41頁），關於傳聞部分，本院審
    酌該等審判外陳述作成當時之過程、內容、功能等情況綜合
    判斷，並無顯不可信、違法不當之情況，認具備合法可信之
    適當性保障；關於非供述證據部分，查無違反法定程序取得
    之情形，且均與起訴待證事實具關連性而無證據價值過低之
    情形，依刑事訴訟法第159條之5規定、同法第158條之4規定
    之反面解釋，皆有證據能力，得作為認定事實之判斷依據。
二、上開犯罪事實，業據被告蔣正峯於警、偵訊及法院審理時坦
    承不諱（見警卷第3至5頁、偵卷第11頁、本院卷第40、56、
    58頁），並有道路交通事故當事人酒精測定紀錄表、呼氣酒
    精測試器檢定合格證書、臺南市政府警察局舉發違反道路交
    通管理事件通知單、道路交通事故現場圖、道路交通事故調
    查報告表㈠㈡各1件、現場及車損照片9張附卷可稽（見警卷第
    7至11、23至27、32至39頁），堪認屬實。被告於飲用酒類
    後，雖經8小時之睡眠休息，始駕車外出，惟其為警施以呼
    氣酒測而測得吐氣所含酒精濃度達每公升0.34毫克乙情，有
    被告警詢筆錄及卷附酒精測定表紀錄可佐，且為被告所不否
    認，足認其駕車上路時已合致於刑法第185條之3第1項第1款
    構成要件之成立。而刑法第185條之3第1項第1款規定係以酒
    精濃度界限值來描述構成要件所需之不法內涵。換言之，酒
    精濃度界限值作為是法律推定「不能安全駕駛」事實之基礎
    事實，一旦檢察官就基礎事實（即酒精濃度界限值）盡舉證
    責任，法院即必須依據上揭法律規定，進行不能安全駕駛之
    事實推定。復參諸醫學文獻，當吐氣所含酒精濃度達每公升
    0.25毫克時，將造成身體之輕度協調功能降低；達每公升0.
    5毫克時，則會呈現反應較慢、感覺減低而影響駕駛等情，
    此為本院職務上知悉之事項（見卷附行政院國軍退除役官兵
    輔導委員會臺北榮民總醫院函），被告為警測得之吐氣所含
    酒精濃度值既達每公升0.34毫克，其睡醒自其住處駕車外出
    前，當有反應較慢、身體協調功能降低等症狀，自與其未飲
    酒前之身體狀況有異，益徵被告為本件駕駛動力交通工具時
    對其體內酒精未充分代謝乙情，確實可以預見。乃其在無法
    確信其體內酒精已全然代謝或代謝至符合法定標準之情形下
    ，猶執意駕車上路，其主觀上確有縱令其吐氣所含酒精濃度
    達每公升0.25毫克亦無所謂之容任心態，其後果為警測得超
    過酒精濃度界限值而合致刑法第185條之3第1項第1款之構成
    要件事實，即不違背其本意而有間接故意甚明。本件事證明
    確，被告犯行洵堪認定，應依法論科。
三、論罪科刑及撤銷原判決之理由
　㈠核被告所為，係犯刑法第185條之3第1項第1款之駕駛動力交
    通工具而吐氣所含酒精濃度達每公升零點二五毫克以上之罪
    。
　㈡原審認為被告犯行明確，因而判處有期徒刑2月，並諭知如易
    科罰金之折算標準，併予宣告緩刑2年，固非無見。惟緩刑
    之宣告，除應具備刑法第74條第1項各款規定之前提要件外
    ，尚須有可認為以暫不執行為適當之情形，始得為之，而暫
    不執行為適當之標準如何，因法無明文規定，自須依個案性
    質、實際造成之損害、與社會大眾之利害關係等情形，審酌
    被告身體、教育、職業、家庭等情形暨國家之刑事政策而定
    之，否則即有違立法之本旨，抑且徒啟犯人倖免之心，與立
    法原意，相去甚遠。法院依上揭規定所審酌之事項，自應於
    判決理由內具體加以說明，方足為判斷緩刑當否之準據，否
    則即有判決理由不備之違誤（最高法院100年度台上字第718
    4號判決意旨參照），原審對被告宣告緩刑，係以：「被告
    未曾因犯罪而遭起訴，本件犯後表示悔悟，而依本件其飲酒
    完畢後開始駕車至遭查獲之各該時間，參照其測得呼氣酒精
    濃度，應係一時失慮而誤犯本罪，信其經此追訴審判後，當
    知所警惕而無再犯之虞，爰宣告緩刑2年」等語為其理由，
    但本案中究竟有何特殊情形可以認為被告是「一時失慮而誤
    犯本罪」，又為何被告「經此追訴審判後，當知所警惕而無
    再犯之虞」，並未具體說明，實難認為原審就此部分有盡其
    說理義務。從而，檢察官以原審並未具體說明對被告為緩刑
    宣告之理由，屬判決理由不備，緩刑宣告顯有不當等語，提
    起上訴，為有理由，應由本院撤銷改判。
  ㈢爰以行為人之責任為基礎，審酌被告明知政府機關頻繁宣導
    酒後不應駕車之觀念，且各類大眾傳播媒體亦時有報導酒後
    駕車致無辜民眾受傷、死亡之新聞；其身為智識正常之成年
    人，當知酒精成分會對人之注意力及反應能力，造成不良影
    響，進而提高違反交通規則之可能性，酒後駕車對於一般民
    眾之用路安全及駕駛人自身皆具高度危險性，於未確定自身
    體內酒精已充分代謝至符合法定標準值之情形下，猶心存僥
    倖駕車上路，顯見無視政府禁絕酒駕之禁令，行為實不可取
    ；惟考量被告此次係初犯上開之罪，飲酒後曾休息數小時而
    非立即駕車上路，且犯後坦承酒後駕車犯行，態度尚可，兼
    衡其為警查獲時測得之吐氣酒精濃度、無犯罪前科紀錄，素
    行尚佳，暨其陳明之智識程度、家庭經濟生活狀況（見本院
    卷第59頁）等一切情狀，量處如主文第二項所示之刑，並諭
    知如易科罰金之折算標準。
四、適用之法律
　　刑事訴訟法第455條之1第1項、第3項、第369條第1項前段、
    第364條、第299條第1項前段，刑法第185條之3第1項第1款
    、第41條第1項前段，刑法施行法第1條之1第1項。
本案經檢察官蔡宜玲聲請以簡易判決處刑及提起上訴，檢察官謝
欣如到庭執行職務。　　　
中　　華　　民　　國　　110 　年　　11　　月　　11　　日
　　　　　　　　　刑事第五庭  審判長 法　官  鍾邦久
                                     法　官  蔡奇秀
                                     法　官　林欣玲
以上正本證明與原本無異。
本件不得上訴。
 　　　　　　　　　　　　　　　　　　書記官  莊文茹
中　　華　　民　　國　　110 　年　　11　　月　　11　　日
附錄本案論罪科刑法條：
中華民國刑法第185條之3第1項
駕駛動力交通工具而有下列情形之一者，處2年以下有期徒刑，
得併科20萬元以下罰金：
一、吐氣所含酒精濃度達每公升零點二五毫克或血液中酒精濃度
    達百分之零點零五以上。
二、有前款以外之其他情事足認服用酒類或其他相類之物，致不
    能安全駕駛。
三、服用毒品、麻醉藥品或其他相類之物，致不能安全駕駛。